臺灣臺北地方法院刑事判決　　　　　　　　　　　　　九十三年度易字第三一三號
　　公　訴　人　臺灣臺北地方法院檢察署檢察官
　　被　　　告　己○○
右列被告因妨害名譽案件，經檢察官聲請以簡易判決處刑（九十二年度偵字第二三四
二九號），本院改依通常程序審理，判決如左：
    主  文
己○○公然侮辱人，處拘役伍拾日，如易科罰金，以參佰元折算壹日。
    事  實
一、己○○原係設於台北市大同區○○○路○段一之一號十樓及十二樓「世界商城科
    技股份有限公司」（下稱世界商城）之員工，於民國九十二年九月間因認購二張
    世界商城股票，股款合計新台幣（下同）八萬元，而繳交定金四萬元。嗣因資金
    調度發生困難，己○○乃上簽請求准予暫緩辦理申購股票，並於九十二年十一月
    十一日上午十時三十分許至世界商城十樓大辦公室請求退還定金，然因不願修改
    簽呈內容而與世界商城經理戊○○發生爭執。負責人王淳聞聲為免影響其他員工
    辦公，請其等二人進入組訓辦公室內洽談。己○○明知組訓辦公室係在十樓大辦
    公室內以木板及玻璃材質隔間，平日有乙○○及徐佳徽在其內辦公，十樓大辦公
    室則有數十名員工同在一處辦公，公司員工或至世界商城洽公之人在十樓大辦公
    室均可輕易聽聞或目睹組訓辦公室之動向，商談之間，因不滿戊○○之處理態度
    ，而大發雷霆，員工唯恐有變，招來天威保全公司派駐世界商城之警衛丁○○，
    公司協理甲○○○及同事丙○○等人亦紛紛進入一探究竟。己○○竟基於公然侮
    辱之犯意，在多數人均得共見共聞之狀態下，公然以「混蛋」、「不是人」云云
    侮辱戊○○，並以「黑店才這樣」、「黑店嘛」、「公司是黑道」云云辱罵世界
    商城，足以貶損戊○○之名譽及世界商城之商譽。
二、案經戊○○及世界商城代表人乙○○訴由臺灣臺北地方法院檢察署檢察官偵查聲
    請簡易判決處刑，本院改依通常程序審理。
    理  由
一、訊據被告己○○坦承因辦理上開世界新城股票定金退款一事，而與告訴人戊○○
    在右揭時、地發生理論之事實，並有被告自承為其所簽暫緩辦理商城專案之申購
    簽呈影本乙份附卷可稽（見九十二年度偵字第二三四二九號偵查卷第二九頁），
    惟矢口否認有何公然侮辱之犯行，辯稱：這是一件作賊喊捉賊的案件，伊由世界
    新城員工丙○○陪同進入十樓辦公室，談話之中，因不同意告訴人戊○○修改簽
    呈內容之建議，遭致戊○○辱罵，伊身為牧師，絕不會侮辱戊○○或世界新城云
    云。經查：
(一)、被告於上開時、地以「混蛋」、「不是人」云云侮辱告訴人戊○○，並以「黑店
    才這樣」、「黑店嘛」、「公司是黑道」云云辱罵告訴人世界商城一節，業據證
    人即告訴人戊○○及世界商城代表人乙○○於偵查具狀指訴不移（同上偵查卷第
    一、二頁），且於本院審理中分別指證：「他（指被告）於九十二年十一月十一
    日當天回到公司，並且發生爭執，他罵我混蛋」、「（問：被告在組訓辦公室內
    ，有無出言辱罵世界新城或戊○○？）有，當我們在組訓辦公室內，因爭吵聲音
    很大，所以辦公室外的員工及警衛丁○○聽到爭吵聲後，也陸續進入組訓辦公室
    ，被告罵很多人混蛋、王八蛋，‧‧‧還罵公司。‧‧‧（問：被告有無在組訓
    辦公室內罵公司黑道、黑店？）有」等語在卷（見本院九十三年六月二十五日審
    判筆錄第七、十一頁），核與現場目擊證人：世界新城協理甲○○○於本院審
    理中證述：「（問：你有無在組訓辦公室內聽到被告罵人？）我看到被告‧‧‧
    說公司黑店之類的話。‧‧‧（問：被告在組訓辦公室內有無罵公司是黑道？）
    有。‧‧‧（問：你於偵查中向檢察事務官作證稱被告對戊○○罵王八蛋，是否
    屬實？）是」等語（見本院九十三年六月二十五日審判筆錄第二四頁）；世界
    新城員工丙○○於本院結證：「我是在組訓辦公室內聽到被告辱罵戊○○混蛋、
    不是人」等語（見本院九十三年六月二十五日審判筆錄第二十頁）；世界新城
    員工徐佳徽於本院審理時證稱：「（問：你有無聽到被告對著戊○○罵王八蛋、
    不是人？）有。（問：有無聽到被告罵公司黑店、‧‧‧黑道？）有」等語（見
    本院九十三年六月二十五日審判筆錄第二七頁）；及天威保全公司派駐世界新
    城警衛丁○○於本院證述：「（問：有無聽到被告辱罵戊○○？）我記得幾乎在
    場的人都被罵，我記得大概是他罵混蛋、不是人之類的話」等語（見本院九十三
    年六月二十五日審判筆錄第十六、十七頁）之情節相符。
(二)、世界新城已於九十二年底結束營業，原公司協理甲○○○及員工丙○○、徐佳徽
    等人於本院作證時均已離職一節，此經證人即乙○○於本院證述：「（問：世界
    商城是否已經結束營業？）九十二年十二月底已經結束營業，今日到庭作證之證
    人各自找他們的工作，與世界新城或我沒有任何關係」等語在卷（見本院九十三
    年六月二十五日審判筆錄第二九、三十頁），堪認證人甲○○○、丙○○及徐佳
    徽三人並無因受公司主管壓力而到庭故為偏袒世界新城證詞之苦衷。況查證人甲○○○等三人與被告及告訴人戊○○、告訴代表人乙○○間同屬同事關係，被告
    於本院審理中復自承證人甲○○○平時之工作績效良好，深得其本人及公司員工
    一致敬重（見本院九十三年六月二十五日審判筆錄第二五頁），與證人徐佳徽互
    動良好（見本院九十三年六月二十五日審判筆錄第二八頁），證人丙○○亦係其
    好友（見本院九十三年六月二十五日審判筆錄第二一頁）等語，足認證人甲○○○、丙○○及徐佳徽三人與被告相處良好，衡情應無甘冒偽證刑責，於本院故為
    虛偽陳述致生損人不利己之可能。而證人丁○○受僱於天威保全公司，並非向世
    界新城支領薪資，與世界新城主管無何直接之指揮、監督關係，於右揭時地接獲
    通知前往組訓辦公室，莫非基於職責所在，料亦無於本院作證時攀誣亂指之動機
    。參諸經驗法則，證人甲○○○、丙○○、徐佳徽及丁○○等人上開證詞，均與
    告訴人戊○○及世界新城代表人乙○○之指訴互核一致，且無瑕疵可指，而證人
    甲○○○、丙○○及徐佳徽與被告關係良好，又無素怨，較之被告空言否認犯行
    之上開辯解，自更可採。公訴人所指被告以「混蛋」、「不是人」云云侮辱告訴
    人戊○○，並以「黑店才這樣」、「黑店嘛」、「公司是黑道」云云辱罵告訴人
    世界商城一節，堪以認定，被告辯稱未辱罵告訴人云云，無非係圖卸刑責之詞，
    不足採信。此部分事證已臻明確，被告聲請本院傳喚王奎英、宋男客、李蓮芸、
    李淑琪、林寶琴、林瑞彬、張作華、陳昌言、陳永震、殷景宗、宋盡妹、周淑芯
    、林茂平、周月梅、洪迅智、蔡沛霖、徐進興、孔秀英等人到庭作證云云，本院
    認與被告有無辱罵告訴人之本案待證事實無關，容無必要。
(三)、另者，被告與告訴人戊○○發生爭執之際，正值世界新城上班時間，此見證人丁○○及丙○○於本院證述：「（問：被告到公司時間是否上班時間？）是」、「
    我記得被告是當是上午十點多進入十樓辦公室」等語甚明（見本院九十三年六月
    二十五日審判筆錄第十八、二一頁）。而上開組訓辦公室，係在十樓大辦公室內
    利用木板及玻璃材質隔間，平日有告訴代表人乙○○及員工徐佳徽在其內辦公，
    而十樓大辦公室平日亦有數十名員工同時辦公，員工或洽公之人可輕易聽見或目
    睹組訓辦公室內動向一情，除據證人乙○○於本院證稱：「世界商城的辦公室是
    開放式的大辦公室，只有另隔一間做為組訓部門的辦公室，戊○○在大辦公室內
    辦公，我聽到很大的爭吵聲，我從化妝室進入大辦公室看到被告與戊○○大聲的
    爭吵，經我瞭解是為了被告要求退款一事發生爭吵。‧‧‧（問：組訓辦公室與
    大辦公室以何種材質做為隔間？）以木板做為隔間，有塊透明玻璃可以讓組訓辦
    公室與大辦公室間透視。‧‧‧（問：在組訓辦公室內的爭吵聲及爭吵情形，大
    辦公室的員工能否聽到或看到？）可以聽到也可以看到。」等語在卷（見本院九
    十三年六月二十五日審判筆錄第五、六頁），且經證人丁○○、甲○○○到庭證
    稱：「（問：在組訓辦公室內爭吵的聲音及情形，在大辦公室內能否聽到、看到
    ？）當時聲音很大，所以在大辦公室內能聽到也能看到」、「當天上午約十點半
    過後，在大辦公室我聽到他們二人（指被告及告訴人戊○○）爭執聲音。‧‧‧
    因組訓辦公室內傳出很大的爭吵聲，所以我進入組訓辦公室一探究竟」等語甚稔
    （見本院九十三年六月二十五日審判筆錄第十八、二三頁），並有辦公室配置圖
    一張在卷可佐（第七二頁同上偵查卷）。足證被告確係在多數人均得共見共聞之
    狀態下，公然辱罵告訴人戊○○及世界新城。被告以「混蛋」、「不是人」及「
    黑店才這樣」、「黑店嘛」、「公司是黑道」云云，辱罵告訴人戊○○及世界新
    城，言語充滿輕蔑及攻擊之意，難謂非係以使人難堪為目的，顯足以對於告訴人
    戊○○個人及世界新城公司在社會上保所持之人格及地位，達到貶損其評價之程
    度。被告上開公然侮辱犯行，應堪認定，應予依法論科。
二、核被告上開所為，係犯刑法第三百零九條第一項之公然侮辱罪。按連續犯之成立
    ，除行為人主觀上係基於一個概括之犯意外，在客觀上尚須有數個可分之行為逐
    次實施而具連續性，並因而觸犯構成要件相同之罪名；至所謂可分之行為，應指
    一般社會通念，在時間差距上可以區分，在刑法評價上，各具獨立性者而言（最
    高法院九十年度台上字第二八二號裁判要旨參照）。被告雖分別辱罵告訴人世界
    商城及戊○○，然其公然侮辱之地點同一，時間難分先後，客觀上顯難將被告之
    辱罵言語強行割裂為數個獨立之行為，尚不得評價為連續犯，公訴人認被告上開
    所為應依連續犯論處，稍有未洽。被告以一公然侮辱之行為，同時侵害告訴人戊○○名譽及世界新城商譽，為同種之想像競合犯，應依刑法第五十五條規定論以
    一公然侮辱罪。爰審酌被告因不滿世界新城經理戊○○對於退還股款定金之處理
    態度，而當眾公然侮辱世界新城及戊○○，被告空以服務神職之牧師自許，審理
    期間卻僅見其指摘他人不是，而無半點自我反省之意，犯後態度不佳，及其犯罪
    手段、智識程度、與被害人之關係，對於被害人名譽及商譽之侵害程度等一切情
    狀，量處如主文所示之刑，並諭知易科罰金之折算標準，以示懲儆。
據上論斷，應依刑事訴訟法第四百五十二條、第二百九十九條第一項前段，刑法第三
百零九條第一項、第五十五條、第四十一條第一項前段，罰金罰鍰提高標準條例第一
條前段、第二條，判決如主文。
本案經檢察官彭慶文到庭執行職務
中　　　華　　　民　　　國　　九十三　　年　　　七　　　月　　　六　　　日
                                      臺灣臺北地方法院刑事第十四庭
                                          審判長法  官  宋  松  璟
                                                法  官  吳  冠  霆
                                                法  官  吳  秋  宏
右正本證明與原本無異。
如不服本判決，應於判決送達後十日內，向本院提出上訴狀。
                                                書記官  林  碧  華
中　　　華　　　民　　　國　　九十三　　年　　　七　　　月　　　六　　　日
附錄本案論罪科刑法條全文：
民國刑法第三百零九條
(公然侮辱罪)
公然侮辱人者，處拘役或三百元以下罰金。
以強暴犯前項之罪者，處一年以下有期徒刑、拘役或五百元以下罰金。
